臺灣臺中地方法院刑事裁定　　　　　　 100年度聲字第1568號
聲　請　人
即　被　告　林志鵬
指定辯護人　本院公設辯護人　梁乃莉
上列聲請人因犯強盜案件（本院99年度訴字第2889號），聲請具
保停止羈押，本院裁定如下：
    主  文
聲請駁回。
    理  由
一、本件被告林志鵬因強盜案件，前經本院法官訊問後，認為犯
    罪嫌疑重大，有刑事訴訟法第101條第1項第1款、第3款之情
    形，非予羈押，顯難進行審判，於民國99年10月 1日執行羈
    押在案， 並於100年1月1日、100年3月1日、100年5月1日先
    後各延長羈押2月。
二、聲請意旨略謂以： (一)依刑事訴訟法第110條依法提出書狀聲
    請具保。(二)按羈押要件有三逃亡或有事實足認為有逃亡之
    虞者。有事實足認為有湮滅、偽造、變造證據或勾串共犯
    或證人之虞者。所犯為死刑、無期徒刑或最輕本刑為 5年
    以上有期徒刑之罪者。按法律規定羈押被告之要件須基於維
    持刑事司法權之有效行使之重大公益要求，並符合比例原則
    方得為之。且無罪推定原則除禁止僅憑犯罪嫌疑即施予被告
    類似刑罰之措施，倘以重大犯罪嫌疑為羈押之唯一要件，即
    可能違背無罪推定原則， 且司法院釋字第665號解釋著有明
    文，所犯本刑為死刑、無期徒刑或本刑為 5年以上有期徒刑
    之罪，不得為羈押之為唯一條件。(三)本案另名被告吳家豪也
    已在臺中監所收押中，被告根本沒有任何勾串之可能。(四)被
    告於本案前並無任何前科或通緝在案的記錄，所以並無逃亡
    或有事實認為有逃亡之虞之事實。(五) 按刑事訴訟法第154條
    規定被告未審判證明有罪前，推定其為無罪。犯罪事實
    應依證據認定之，無證據不得認定犯罪事實。(六)被告家境貧
    寒母親癌末早亡，父親年歲已70無法工作，家姐在99年2月6
    日在北部身亡，家中經濟只剩哥哥打零工維持，更顯拮据。
    (七)被告家中經濟困苦，何有足夠資力、管道得以逃亡，被告
    願提出相當之金錢做為保證金，並願被法院限制住居（臺中
    市○○路○段308號7F之2），且每日向當地分局或派出所報
    到，證明被告決無逃亡之虞。(八)被告懇請審判長憐憫被告家
    庭貧寒，能讓被告交保候傳在外工作賺錢貼補家中經濟，請
    法院鑑核，准予具保停止羈押，被告必遵期到庭應訊，絕不
    逃亡等語。
三、按羈押被告乃刑事訴訟上不得已之措施，法院於認定羈押被
    告之原因是否存在時，僅就被告是否犯罪嫌疑重大，有無刑
    事訴訟法第101條、第101條之1所定情形為必要之審酌 ，本
    案被告林志鵬因涉犯刑法第328條第1項之強盜罪，除經檢察
    官於偵查後提起公訴外，嗣於99年10月 1日起訴送審由受命
    法官訊問時亦坦承本件告訴人所指訴強盜案件發生當時，其
    確係與同案被告吳家豪一同在案發自小客車內無誤，足見被
    告林志鵬之犯罪嫌疑確屬重大；又被告林志鵬上開所涉犯之
    刑法第328條第1項之強盜罪， 係最輕本刑為5年以上有期徒
    刑之罪，而被告前於檢察官偵查中即係經通緝到案，緝獲後
    於警詢時復表示現住「居無定所」，在臺中四處住（詳見被
    告林志鵬99年8月5日第一次警訊調查筆錄），且被告林志鵬
    於本案如經有罪判決確定，所宣告之刑應非屬輕微，亦堪認
    被告確有逃亡之虞， 故被告林志鵬符合刑事訴訟法第101條
    第1項第1款、第3款所規定羈押之事由， 是其羈押原因尚未
    消滅，為確保日後審判程序之進行及判決確定後之執行，仍
    認有繼續羈押之必要。再按法院為羈押之裁定時，並非在行
    被告有罪、無罪之調查，其本質上係屬為保全被告使刑事訴
    訟程序得以順利進行，或為保全證據，或為擔保嗣後刑之執
    行程序，或為防被告反覆施行同一犯罪，而對被告實施剝奪
    其人身自由之強制處分，法院僅應就形式上之證據判斷被告
    犯罪嫌疑是否重大，有無羈押原因及有無羈押之必要性（此
    即包含「比例原則」之審酌），關於羈押原因之判斷，尚不
    適用訴訟上之嚴格證明原則，是本院依據檢察官起訴之內容
    及所為之舉證，於訊問後認為被告林志鵬確涉犯有刑法第32
    8條第1項之強盜罪嫌，而予以羈押，即屬有據。此外，本院
    法官於訊問後， 並未以刑事訴訟法第101條第1項第2款之事
    由羈押被告林志鵬，聲請意旨所論本案另名被告吳家豪也已
    在臺中監所收押中，被告根本沒有任何勾串之可能，認被告
    林志鵬羈押之原因實不存在等語，尚有誤會。至聲請意旨又
    另以聲請人家境貧寒母親癌末早亡，父親年歲已70無法工作
    ，家姐在99年2月6日在北部身亡，家中經濟只剩哥哥打零工
    維持，更顯拮据。懇請審判長憐憫被告家庭貧寒，能讓被告
    交保候傳在外工作賺錢貼補家中經濟一節，雖值同情，但此
    部分因與考量羈押被告與否無關，亦非法定停止羈押之原因
    ，且依上所述本院考量是否羈押被告林志鵬本即經權衡「比
    例原則」及「必要性原則」後，始認定被告林志鵬係有羈押
    之必要，故聲請人上揭所舉，尚不能作為具保停止羈押之理
    由。是本件被告林志鵬羈押之原因仍然存在，亦不因具保使
    羈押原因消滅，被告聲請具保停止羈押，自難准許，應予駁
    回，特此裁定。
中    華    民    國    100   年    5     月     2    日
                  刑事第一庭  審判長法  官  許旭聖
                                    法  官  朱光國
                                    法  官  廖穗蓁
以上正本證明與原本無異
如不服本裁定，應於送達後五日內向本院提出抗告狀。
                                    書記官  林素真
中    華    民    國    100   年    5     月     2    日